臺灣高等法院臺南分院民事裁定
109年度重抗字第53號
抗  告  人  財政部國有財產署

法定代理人  曾國基  
代  理  人  黃耀光  
            吳凡恩  
上列抗告人因與李育英等36人間假處分事件，對於中華民國109
年11月20日臺灣臺南地方法院109年度裁全字第81號所為裁定提
起抗告，本院裁定如下： 
    主  文
抗告駁回。
抗告訴訟費用由抗告人負擔。
    理  由
一、抗告意旨略以:坐落善化區北小新段383地號土地（下稱系爭
    土地）為相對人李育英、李明義、李明忠、李百勳、李冠瑋
    、李文獻、李家錚、李家祥、李家煌、李家輝、李文和、林
    燕忠、李錦憲、李連生、李明標、李明賢、李明陽、李先富
    、李文慶、李照堂、李明山、李俊達、李永展、李秉翰、李
    胡菊、李素娥、林建和、李榮哲、李威儒、李和元、李允元
    、李峻緯、李羅双鳳、李百期、李銍芫、李金雀等36人（下
    稱李育英等36人）及抗告人經管之國、私共有土地。李育英
    等36人前通知抗告人渠等將依土地法第34條之1，以新臺幣1
    ,946萬4,786元出售，出售處分系爭土地，並請抗告人通知
    渠等是否願以相同價金優先購買土地，惟抗告人認李育英等
    36人出售之價格明顯過低，抗告人又無財力主張優先承購權
    承購，因李育英等36人依土地法第34條之1規定處分系爭土
    地所能取得利益偏低，將遭致國庫損害，有違民法第148條
    規定。兩造間固無債權債務關係，仍依民事訴訟法第538條
    規定聲請假處分，禁止相對人出售抗告人所管領系爭土地之
    應有部分，原裁定駁回抗告人假處分之聲請，顯係違誤，爰
    依提起抗告，請求廢棄原裁定云云。
二、按「於爭執之法律關係，為防止發生重大之損害或避免急迫
    之危險或有其他相類之情形而有必要時，得聲請為定暫時狀
    態之處分。」、「前項裁定，以其本案訴訟能確定該爭執之
    法律關係者為限。」，民事訴訟法第538條第1、2項定有明
    文。「法院裁定准為定暫時狀態，僅係就當事人間爭執之法
    律關係暫為之處分，其所保全之權利，須經訴訟程序確定，
    故為裁定後，如該事件之本案尚未繫屬者，仍有第五百二十
    九條限期起訴之適用。」(民事訴訟法第538條立法理由參照
    )。又「定暫時狀態之處分係保全權利方法之一種，原為在
    本案爭執之法律關係尚未經判決確定以前，為防止發生重大
    之損害或避免急迫之危險或有其他相類之情形而有必要時所
    設」(最高法院106年度台上字第1230號判決意旨參照)。
三、查抗告人提起本件假處分之聲請，無非係「請求供擔保後，
    李育英等36人就抗告人經管之國有土地應有部分，不得為讓
    與及其他一切處分行為」云云。惟共有土地或建築改良物，
    其處分、變更及設定地上權、農育權、不動產役權或典權，
    本得以共有人過半數及其應有部分合計過半數之同意行之，
    但其應有部分合計逾三分之二者，其人數不予計算（土地法
    第34條之1第1項參照），故李育英等36人若符合土地法第34
    條之1第1項之規定，自得讓與或處分系爭土地（包含抗告人
    管領之國有土地應有部分），毋庸得全體共有人之同意，就
    此部分之法律關係，兩造並無爭執及訟爭性，抗告人代理人
    亦到庭陳稱:「我們明白土地法第34條之1的精神」，「我們
    沒有進行任何本案訴訟」（見本院卷第148頁）等語。兩造
    間就系爭土地中由抗告人管理中華民國所有之應有部分土地
    ，既無爭執之法律關係存在，揆諸上開二之說明，抗告人自
    不得為假處分之聲請，抗告人聲請「供擔保後，李育英等36
    人就抗告人經管之國有土地應有部分，不得為讓與及其他一
    切處分行為」乙節，於法無據，不應准許。從而，原裁定駁
    回抗告人假處分之聲請，並無違誤。抗告意旨指摘原裁定不
    當，求予廢棄，為無理由，應予駁回。
四、據上論結，本件抗告為無理由，依民事訴訟法第495條之1第
    1項、第449條第1項、第95條、第78條，裁定如主文。
 中　　華　　民　　國　　110 　年　　1 　　月　　28　　
                              日
                  民事第五庭    審判長法  官  吳森豐
 
                                      法  官  郭貞秀

                                      法  官  孫玉文
　　　　　　　　　　　　　　　　　　
上為正本係照原本作成。
本裁定除以適用法規顯有錯誤為理由外，不得再抗告。如提再抗
告，應於收受送達後十日內向本院提出再抗告狀（須附繕本），
並繳納再抗告費新台幣一千元。
提起再抗告應委任律師或具有律師資格之人之委任狀；委任有律
師資格者，另應附具律師資格證書及釋明委任人與受任人有民事
訴訟法第466條之1第1項但書或第2項所定關係之釋明文書影本。
中　　華　　民　　國　　110 　年　　1 　　月　　28　　日

                                      書記官  黃雁勤
【附註】
民事訴訟法第495條之1第2項準用同法第466條之1第1、2項規定
：
⑴對於第二審判決上訴，上訴人應委任律師為訴訟代理人。但上
  訴人或其法定代理人具有律師資格者，不在此限。
⑵上訴人之配偶、三親等內之血親、二親等內之姻親，或上訴人
  為法人、中央或地方機關時，其所屬專任人員具有律師資格並
  經法院認為適當者，亦得為第三審訴訟代理人。
民事訴訟法第466條之2第1項：
上訴人無資力委任訴訟代理人者，得依訴訟救助之規定，聲請第
三審法院為之選任律師為其訴訟代理人。